【裁判字號】    97,訴,1826
【裁判日期】    970902
【裁判案由】    給付租金等
【裁判全文】
臺灣臺中地方法院民事判決  97年度訴字第1826號
原      告  甲○○
訴訟代理人  張慶達  律師
被      告  盛煇工業有限公司
                      號1樓
兼法定代理人
            乙○○
上當事人間給付租金等事件，本院於97年8月19日言詞辯論終結
，判決如下：
    主      文
被告應連帶給付原告新台幣肆拾伍萬玖仟參佰伍拾參元，並自民
國九十七年八月九日起至清償日止，按年息百分之五計算之利息
。
被告應自民國九十七年七月十七日起，至所兩造契約所定台中縣
潭子鄉○○段第四七二地號C、B部分土地交還原告時止，按月給
付原告新台幣玖萬伍仟元。
原告其餘之訴駁回。
訴訟費用新台幣壹萬壹仟陸佰玖拾貳元，由被告連帶負擔新台幣
肆仟元，餘由原告負擔。
本判決原告勝訴部分，於原告以新台幣壹拾伍萬元為被告供擔保
後，得假執行。
原告其餘假執行之聲請駁回。
    事實及理由
壹、兩造之聲明：
  一、原告：(一)被告應連帶給付原告新台幣（下同）1,080,000
      元，及自起訴狀送達之翌日起至清償日止，按年息5%計算
      之利息。(二)被告應自民國97年7月17日起至承租之台中縣
      潭子鄉○○段第472地號土地C、B部分交還原告時止，按
      日給付原告30,000元，及按月給付原告90,000元。(三)原告
      願供擔保，請准予宣告假執行。(四)訴訟費用由被告連帶負
      擔。
  二、被告：未為任何聲明。
貳、原告起訴主張：被告盛煇工業有限公司（下稱盛煇公司）以
    被告乙○○為連帶保證人，分別於96年6月22日、9月6日向
    原告承租台中縣潭子鄉○○段第472地號C、B部分土地（如
    卷附租約所示），C部分面積約880.275坪、每月租金60,000
    元；B部分面積約669. 43坪，每月租金30,000元，上開租賃
    標的之土地係充作存放及堆積砂石之用。每月租金由被告乙
    ○○簽發付款人台灣中小企業銀行之支票交付原告。詎被告
    自97年4月起即未依約繳付租金，經口頭及函催限期繳納，
    均未獲置理，原告遂於97年7月17日終止租約，被告計欠：
    (一)C部分土地自97年4月15日起，至7月15日止之租金240,000
      元，此部分依租約第6條之約定，應另給付違約金500,000
      元。B部分土地自97年5月1日起，至97年7月1日止之租金
      90,000元之租金，此部分另依租約第6條之約定，被告應
      給付違約金250,000元，以上合計1,080,000元。
    (二)依租約第21條請求給付違約金：自原告終止租約之日起（
      即97年7月17日起）至返還土地之日止，每日給付30,000
      元（其中C部分為20,000元；B部分為10,000元)。
    (三)相當於租金之損害：自原告終止租約之日起（97年7月17
      日起）至返還土地之日止，每月給付90,000元 (其中C部
      分為60,000元；B部分為30,000元)之不當得利。爰依兩造
      之租賃契約、不當得利返還之請求權，請求判決如聲明所
      示等語。
參、被告等未於言詞辯論期日到場，亦未提出書狀作任何聲明或
    陳述。
肆、經查：
  一、本件被告未於言詞辯論期日到場，核無民事訴訟法第386
      條各款所列情形，爰依原告之聲請，由其一造辯論而為判
      決。
  二、本件原告主張：被告盛煇公司以被告乙○○為連帶保證人
      ，分別於96年6月22日、9月6日向原告承租潭子鄉○○段
      第472地號C、B部分土地，並約定租金，被告自97年4月起
      即未依約繳付租金，經口頭及函催限期繳納未獲置理，再
      經原告於97年7月17日終止租約等各節，業據原告提出兩
      造之租賃契約、支票及退票理由單、存證信函，及掛號查
      詢單為證，自可信為真實。
  三、就原告請求之各項，分項說明如下：
    (一)積欠之租金部分：原告主張C部分土地積欠97年4月15日至
      7月15日止之租金，B部分土地自97年5月1日至97年7月1日
      租金，此部分C部分之租金共3月又2日（原告誤為4月，7
      月17日以後兩造之租約業已終止，已由原告另行請求相當
      於租金之不當得利）、B部分共2月又16日（原告誤為3月
      ，7月17日以後兩造之租約業已終止，原告已另行請求相
      當於租金之不當得利）其金額計259,353元（60,000×3＋
      60,000÷31×2＋30,000×2＋30,000÷31×16＝259,353
      ），原告之請求於此範圍內應予准許，逾此部分不能准許
      。
    (二)兩造契約第6條所訂之違約金部分：
      原告主張被告盛煇公司就C部分土地應另付違約金500,0
        00元，係以被告盛煇公司違反兩造租約第16條之約定，
        應依同契約第6條之規定給付違約金。惟兩造契約第6條
        約定：「……乙方（被告盛煇公司）若有違第7條至第
        15 條時，除租金照常給付外，另須再行給付違約金新
        台幣500,000元給甲方（原告）」（本院卷第10頁），
        該條應付違約金之事由，並不包含違反第16條之約定，
        原告請求此部分之違約金顯然違反兩造契約之明文，原
        告主張「訂約時代書漏未將第16條列為給付違約金之事
        由」云云，並非可採。此部分之請求並非正當。
      B部分土地違約金部分：原告主張被告盛煇公司就B部分
        土地應另付違約金200,000元，核與兩造契約第6條、第
        17 條之規定相符，應予准許。
    (三)契約終止後相當於租金之不當得利部分：無法律上之原因
      受有利益，而致他人受損害者，應返還其利益，民法第
      179條定有明文；而無權占有他人土地，可能獲得相當於
      租金之利益，此為社會通常之觀念。本件兩造之租賃契約
      已於97年7月17日因原告行使契約終止權而終止，有原告
      所提出之存證信函、掛號查詢單可證，被告盛煇公司於契
      約終止後繼續使用C、B部分之土地，即屬無法律上之原因
      ，而受有相當於租金之利益，原告請求被告盛煇公司自97
      年7月17日起至返還土地之日止，每月給付90,000元，亦
      屬正當。
    (四)終止租約後之違約金部分：約定之違約金額過高者，法院
      得減至相當之數額，民法第252條定有明文。又違約金之
      約定是否過高，是否相當，須依一般客觀事實，社會經濟
      狀況及當事人所受損害情形，以為斟酌之標準。本件原告
      請求被告盛煇公司自租約終止之日起，至返還土地之止，
      每日給付30,000元，係以兩造契約第21條所約定：「租賃
      期間屆滿後，或有第19條終止契約情形產生時，甲方應催
      告並通知乙方終止日起，乙方即應交還租賃物與甲方，如
      有遲延，每逾期限一日應給付甲方壹萬元之遲延罰款，直
      至履約為止」之條款為依據。惟就終止後使用系爭租賃標
      的物，原告已依法請求給付相當於租金之損害，已如前述
      ；再者，就租賃期滿或終止租約後，兩造並約定「租賃期
      滿或終止租約，乙方（被告盛煇公司）須將租賃物上之土
      石雜物或機械等撤離，若搬遷後不者，視為廢物論，甲方
      （原告）有權處置，所僱請代清之全部費用及利息，乙方
      須補償予甲方，乙方不得異議」，對於地上物搬遷及處理
      已有約定，被告盛煇公司並應負擔費用；又就B部分之土
      地之地上物未於租期屆滿或租約終止時搬遷時，兩造已定
      有違約金約款（契約第6條，本院卷第14條背面）。是就
      被告盛煇公司搬遷遲延一事，原告方面已有重重之保障（
      相當於租金之不當得利、搬遷費、違約金），相對而言對
      於被告已屬層層盤剝，且被告盛煇公司搬遷遲延，原告所
      受之損害即僅相當於土地使用價值，與租金約略相當；審
      酌社會經濟狀況及兩造所受之損害、取得之利益，本院認
      原告請求自契約終止之日（97年7月17日）起至返還土地
      之日止，每日給付30,000元，核屬過高，應酌減至每月
      5,000元為方屬公允。
  四、綜合前述，原告依不當得利返還請求權及兩造所定之租賃
      、連帶保證契約之約定，請求被告連帶給付459,353（259
      ,353 ＋200,000＝459,353），並自起訴狀繕本送達被告
      之翌日（97年8月9日）起至清償清償日止，按年息5%計算
      之利息；及97年7月17日起至承租之台中縣潭子鄉○○段
      第472地號土地C、B部分交還原告時止，按月給付原告
      95,000元，為有理由，應予准許。逾此部分之請求，則屬
      無據，應予駁回。
  五、本件訴訟費用計原告所繳納之第一審裁判費11,692元，由
      被告連帶負擔4,000元，餘由原告負擔。
  六、原告陳明願供擔保，請准為假執行之宣告，就本判決原告
      勝訴部分，經核並無不合，爰酌定相當擔保金額併准許之
      ；至原告其餘假執行之聲請，則因訴之駁回而失所依據，
      應予駁回。
伍、結論：原告之訴為一部有理由、一部無理由，依民事訴訟法
    第385條第1項前段、第79條、第85條第2項、第390條第2項
    ，判決如主文。
中    華    民    國    97    年    9     月    2     日
                  民事第四庭    法  官  王  銘
正本係照原本作成。
如對本判決上訴，須於判決送達後20日內向本院提出上訴狀。
中    華    民    國    97    年    9     月    2     日
                                書記官  柳寶倫


司法院資訊處製作；財團法人民間司法改革基金會備份。
